最高法院刑事判決　　　　　　　　　　　　　　　九十一年度台上字第一一二五號
　　上　訴　人　甲○○
　　　　　　　　乙○○
右上訴人等因盜匪案件，不服台灣高等法院台南分院中華民國八十八年九月二十八日
第二審更審判決（八十八年度上更(一)字第一六六號，起訴案號：台灣台南地方法院檢
察署八十四年度偵字第一二三四一號），提起上訴，本院判決如左：
    主  文
原判決撤銷，發回台灣高等法院台南分院。
    理  由
本件原判決認定：上訴人甲○○與綽號「阿輝」之不詳姓名成年男子，共同意圖自己
不法之所有，由甲○○向乙○○、魏榮坤提議強盜黃財旺之財物，並獲得渠等之同意
。於民國八十四年十一月十九日，在台南市○○○街二一二巷三十二號甲○○住處，
共同商議由乙○○提供開山刀，魏榮坤另邀「阿輝」，並提供手槍、口罩、帽子、手
套等物，以備強盜之用，暨囑「阿輝」亦攜帶手槍一枝。旋於八十四年十一月二十一
日凌晨二時許，由甲○○、乙○○共同駕駛一輛事先委由不知情之馮輝吉（另經檢察
官不起訴處分）承租而得之車號ＴＷ｜五六四五號福特白色自小客車，至台南縣佳里
鎮○○道路之「卡爾登理容院」附近，與魏榮坤及「阿輝」會合後，魏榮坤二人改坐
甲○○駕駛之ＴＷ｜五六四五號小客車，四人共乘一部小客車，途中魏榮坤即將口罩
、帽子、手套等物分交其他人使用，至台南縣佳里鎮安西里五六｜二二號黃財旺住處
外守候。同日凌晨二時三十分許，黃財旺與其子黃進忠、黃水吉、媳婦蔡翠蓮共同駕
車返回住處，甫入車庫，鐵捲門尚未全部放下，乙○○、魏榮坤及該「阿輝」之男子
，即戴上帽子、口罩、手套，由乙○○攜持開山刀；魏榮坤持義大利製諾貝塔制式手
槍一枝內裝子彈十五發；「阿輝」則持美國製左輪手槍一支（內有裝填子彈，但是否
能擊發及其數量均不明），迅速進入車庫內（侵入住宅部分未據告訴），甲○○則留
在車內，並未熄火，在駕駛座上擔任把風，準備接應。乙○○等人進入車庫後，即喝
令黃財旺及子、媳四人不要動，並命彼等脫下外套，交付財物，嗣黃水吉稍加反抗，
即遭魏榮坤持槍以槍柄毆擊其後腦（傷害部分未據告訴），致黃財旺、黃水吉、黃進
忠等人不能抗拒，而任由乙○○三人強行取走放置於黃財旺背心內之現金新台幣（下
同）二百四十萬元（含背心）、外衣三件（黃財旺、黃進忠、黃水吉各一件）與黃水
吉小客車鑰匙三支；蔡翠蓮則因未著背心或外套而未交出任何財物。得手後乙○○搭
乘在外守候，由甲○○駕駛之ＴＷ｜五六四五號小客車逃去。嗣警據報，循線於八十
四年十一月二十一日下午分別查獲乙○○、甲○○，並扣得乙○○搶得之小客車鑰匙
三支等情。因而撤銷第一審關於上訴人甲○○、乙○○部分之判決，改判仍論上訴人
等以共同意圖為自己不法所有，以強暴致使不能抗拒而取他人之物罪，各判處有期徒
刑玖年，固非無見。
惟按：(一)因犯罪依法必須沒收之物，雖於共犯中之一人確定判決諭知沒收，對於其他
共犯之判決仍應宣告沒收，因沒收之諭知，對於嗣後判決之共犯而言，仍不失為從刑
。惟同一被告所犯二罪，同一沒收物於其中一罪宣告沒收時，始不應於另外一罪重複
宣告沒收。原判決雖說明：共犯魏榮坤犯罪時所持有之手槍及子彈，已經台灣台南地
方法院以八十六年度訴字第三七一號刑事判決宣告沒收在案，故不再重為沒收之諭知
等旨，然原判決既認定上訴人等與魏榮坤具有共犯關係，則對魏榮坤所使用之槍彈自
應一併宣告沒收，原判決遽以該沒收物已因其他共犯判決諭知沒收確定為由，而不為
沒收之諭知，於法即有未合。(二)有罪之判決書，對於被告有利之證據不採納者，應記
載其理由，刑事訴訟法第三百十條第二款定有明文。查共犯魏榮坤於原審供稱：其是
騙上訴人等前往討債，甲○○僅開車，乙○○立於門口云云 (見原審卷第五十五頁）
，果共犯魏榮坤之該部分供述屬實，應於上訴人等有利，原審對此有利上訴人等之證
據究竟如何不足採取，並未說明其理由，遽行判決，即嫌判決理由不備。(三)上訴人等
行為後，懲治盜匪條例已於九十一年一月三十日公布廢止，刑法關於強盜罪章亦於同
日增訂修正公布，並均自同年二月一日分別失效、生效，該懲治盜匪條例失效後，強
盜罪之處罰，應依刑法第二條第一項之規定，將上訴人行為時之懲治盜匪條例與修正
後刑法強盜罪章之相關規定，為法律之比較適用，原判決逕依懲治盜匪條例第五條第
一項第一款、第二款之規定論處，即有適用法則不當之違背法令。以上或為上訴意旨
所指摘，或為本院得依職權調查之事項，應認原判決仍有撤銷發回之原因。
據上論結，應依刑事訴訟法第三百九十七條、第四百零一條，判決如主文。
中      華      民      國    九十一    年      三      月      六      日
                              最高法院刑事第十庭
                                  審判長法官  林  增  福
                                        法官  邵  燕  玲
                                        法官  吳  昆  仁
                                        法官  陳  世  雄
                                        法官  惠  光  霞
      右正本證明與原本無異
                                              書  記  官
中      華      民      國    九十一    年      三      月     十一     日
